【裁判字號】    89,訴,717
【裁判日期】    891101
【裁判案由】    給付借款
【裁判全文】
臺灣嘉義地方法院民事判決  八十九年度訴字第七一七號
    原      告  台灣中小企業銀行股份有限公司
    法定代理人  丁○○
    訴訟代理人  甲○○
    被      告  乙○○
                丙○○○
右當事人間請求給付借款事件，本院判決如左：
    主    文
被告乙○○應給付原告新台幣壹佰玖拾壹萬玖仟柒佰拾肆元，及其中新台幣陸拾伍
萬玖仟零陸拾貳元，自民國八十九年一月十五日起至清償日止，按年息百分之十．０
五計算之利息，並自民國八十九年二月二十六日起至民國八十九年八月十五日止，按
上開利率百分之十，自民國八十九年八月十六日起至清償日止，按上開利率百分之二
十計算之違約金。其中新台幣拾陸萬零佰零肆元，自民國八十九年二月一日起至
清償日止，按年息百分之十．０五計算之利息，並自民國八十九年三月二日起至民國
八十九年九月一日止，按上開利率百分之十，自民國八十九年九月二日起至清償日止
，按上開利率百分之二十計算之違約金。其中新台幣玖拾萬零佰陸拾捌元，自民國
八十九年一月十六日起至清償日止，按年息百分之十．０五計算之利息，並自民國八
十九年二月十七日起至民國八十九年八月十六日止，按上開利率百分之十，自民國八
十九年八月十七日起至清償日止，按上開利率百分之二十計算之違約金。
原告其餘之訴駁回。
訴訟費用由原告負擔百分之一，其餘由被告乙○○負擔。
    事    實
壹、原告方面：
  一、聲明：被告二人應連帶給付原告新臺幣（下同）一百九十一萬九千七百三十四
      元，及其中六十五萬九千零六十二元，自民國八十九年一月十五日起至清償日
      止，按年息百分之十．０五計算之利息，並自八十九年二月十六日起至八十九
      年八月十五日止，按上開利率百分之十，自八十九年八月十六日起至清償日止
      ，按上開利率百分之二十計算之違約金。其中三十六萬零三百零四元，自八十
      九年二月一日起至清償日止，按年息百分之十．０五計算之利息，並自八十九
      年三月二日起至八十九年九月一日止，按上開利率百分之十，自民國八十九年
      九月二日起至清償日止，按上開利率百分之二十計算之違約金。其中九十萬零
      三百六十八元，自八十九年一月十六日起至清償日止，按年息百分之十．０五
      計算之利息，並自八十九年二月十七日起至八十九年八月十六日止，按上開利
      率百分之十，自八十九年八月十七日起至清償日止，按上開利率百分之二十計
      算之違約金。
  二、陳述：被告乙○○以被告丙○○○為連帶保證人，分別於八十七年一月十五日
      ，向原告借用一百萬元百，同年五月二十九日借用五十萬元，同年六月十六日
      借用一百萬元，以分期清償還之方式償還，約定利息按年息百分之九．七五計
      算按月計付，惟如遇原告利率調整時，被告願自調整日起改按原告新定基本放
      款利率加碼年利率百分之一．五三後計付利息，本息逾期違約金，凡本金或利
      息逾期在六月以內者，按約定利率百分之十計付，超過六個月者，按上開利率
      百分之二十計付違約金。惟被告乙○○未依約按期繳付付，依約其已喪失期限
      利益，視為全部到期，雖迭經催討仍未獲清償，為本於借貸、連帶保證關係提
      起本件訴訟。
  三、證據：提出借據影本三件為證。
貳、被告乙○○方面：
    一、聲明：駁回原告之訴。
    二、陳述：錢是我借的，連帶保證人的章是我刻的，名字也是我簽的，指印是我
        朋友的媽媽蓋的，印章是我借錢的當天刻的，在民雄刻的，刻印的人約三十
        幾歲，他不知道我盜刻的，因我欠我朋友賭債，他叫我去借錢，指印是我朋
        友的媽媽蓋的。
參、被告丙○○○方面：
    一、聲明：駁回原告之訴。
    二、陳述：借據上丙○○○之簽名、指印並非其所為，係有人冒簽伊之姓名。
肆、本院依職權鑑定借據之指印是否為真正。
    理    由
壹、原告主張：被告乙○○以被告丙○○○為連帶保證人，分別於八十七年一月十五
    日，向原告借用一百萬元，同年五月二十九日借用五十萬元，同年六月十六日借
    用一百萬元，以分期清償還之方式償還，惟被告乙○○未依約按期繳付，依約已
    視為全部到期，雖經催討仍未獲清償，為此本於借貸、連帶保證關係提起本件訴
    訟。被告乙○○則以：錢是其所借，連帶保證人許月霞之章係其所偽造名字係其
    朋友之母親所簽，惟無力清償等語置辯。被告丙○○○則以：借據上丙○○○之
    簽名、指印並非其所為，係有人冒簽伊之姓名等語置辯。
貳、被告乙○○部分：
（一）原告主張上開被告乙○○向其借款未還之事實，為被告乙○○所自認，並有借
      據影本三件為證，自堪信原告之主張為真實。
（二）按借用人應於約定期限內，返還與借用物種類、品質、數量相同之物。遲延之
      債務，以支付金錢為標的者，債權人得請求依法定利率計算之遲延利息，但約
      定利率較高，仍從其約定利率。當事人得約定債務人不履行債務時，應支付違
      約金，民法第四百七十八條前段、第二百三十三條第一項、第二百五十條第一
      項分別定有明文。又保證債務之所謂連帶，係指保證人與主債務人負同一債務
      ，對於債權人各負全部給付之責任，此就民法第二百七十二條第一項規定連帶
      債務之文義參照觀之甚明。從而原告依借貸契約請求被告乙○○給付如主文所
      示之借款、利息、違約金，為有理由，應予准許。
參、被告丙○○○部分：被告丙○○○主張借據上「丙○○○」之簽名、指印並非其
    所為，係有人冒簽伊之姓名等情，雖為原告所否認，原告抗辯稱：借據上「丙○
    ○○」之指印係被告丙○○○之姆指印等語。經查，本院取被告丙○○○之姆指
    印及借據經送法務部調查局鑑定結果認借據上之指印非被告丙○○○之姆指印，
    有該局八十九年九月三十日八十九陸字第八九０七五００五號函可證。又三紙借
    據上丙○○○之簽名，均註記由被告乙○○代簽，益證借據確非被告丙○○○所
    簽名。且被告乙○○亦自承：連帶保證人（指被告丙○○○）的章是我刻的，名
    字也是我簽的，指印是我朋友的媽媽蓋的，印章是我借錢的當天刻的，在民雄刻
    的，刻印的人約三十幾歲，他不知道我盜刻的，因我欠我朋友賭債，他叫我去借
    錢，指印是我朋友的媽媽蓋的等語。核上足見，原告所提由被告丙○○○為連帶
    保證人之三紙借據上「丙○○○」之簽名、指印，確非被告丙○○○所為，實係
    遭他人所偽造。是被告丙○○○並非乙○○借款之連帶保證人，從而，原告本於
    連帶保證之法律關係，請求被告丙○○○連帶給付如聲明所示之本金、利息及違
    約金，為無理由，應予駁回。
肆、據上論結，本件原告之訴為一部有理由，一部無理由，依民事訴訟法第七十九條
    但書判決如主文。
中      華      民      國    八十九    年      十一    月     一       日
~B臺灣嘉義地方法院民事第一庭
~B    法  官  馮保郎
右為正本係照原本作成
如對本判決上訴須於判決送達後廿日內向本院提出上訴狀(應附繕本)
中      華      民      國    八十九    年      十一    月     一       日
~B    書記官  楊國色


司法院資訊處製作；財團法人民間司法改革基金會備份。
